臺灣高等法院高雄分院刑事判決　　　　100年度上訴字第297號
上　訴　人
即　被　告　林賢章
指定辯護人　本院公設辯護人李佩娟
上列上訴人因違反槍砲彈藥刀械管制條例案件，不服臺灣高雄地
方法院99年度訴字第1755號中華民國100 年1 月12日第一審判決
（起訴案號：臺灣高雄地方法院檢察署99年度偵字第27242 號）
，提起上訴，本院判決如下：
    主  文
原判決撤銷。
林賢章犯非法持有可發射子彈具殺傷力之槍枝罪，處有期徒刑貳
年，併科罰金新臺幣伍萬元，罰金如易服勞役，以新臺幣壹仟元
折算壹日；緩刑伍年，緩刑期間付保護管束。扣案之可發射子彈
具殺傷力之仿BERETTA 廠製造、換裝土造金屬滑套、槍管之改造
手槍壹把（含彈匣壹個，槍枝管制編號：0000000000號），及口
徑9MM 之制式子彈顆，均沒收之。
    事  實
一、林賢章明知可發射子彈具有殺傷力之改造手槍及具有殺傷力
    之子彈，分別為槍砲彈藥刀械管制條例所管制之槍枝及子彈
    ，未經主管機關許可，不得無故持有，竟仍基於未經許可，
    非法持有可發射子彈具殺傷力槍枝及具有殺傷力子彈之犯意
    ，未經主管機關許可，於民國80年間某日，自其舅舅陳清藤
    （已歿）處收受可發射子彈具殺傷力之仿BERETTA 廠製造，
    換裝土造金屬滑套、槍管之改造手槍1 把（含彈匣壹個，槍
    枝管制編號：0000000000號）及具殺傷力之口徑9mm 制式子
    彈5 顆後，無故而持有之，並放置在其位於高雄市○○區○
    ○街14巷39號之住處。嗣於99年8 月20日上午，與其舅舅陳
    連祥因故起爭執，竟持上開改造手槍及制式子彈朝陳連祥射
    擊1 發，致陳連祥受有前腹壁開放性傷口之外傷（涉犯傷害
    罪部分，另經檢察官為不起訴處分），經警據報查獲，並於
    其住處旁之草叢內扣得上開改造手槍1 枝、彈匣1 個、具殺
    傷力之口徑9mm 制式子彈3 顆；又於其住處房間內扣得口徑
    9 mm制式子彈1 顆（另有已擊發之彈頭及彈殼各1 顆）。
二、案經（改制前）高雄縣政府警察局旗山分局移送臺灣高雄地
    方法院檢察署檢察官偵查起訴。
    理  由
一、證據方面：按被告以外之人於審判外之陳述，雖不符刑事訴
    訟法第159 條之1 至第159 條之4 之規定，而經當事人於審
    判程序同意作為證據，法院審酌該言詞陳述或書面陳述作成
    時之情況，認為適當者，亦得為證據；當事人、代理人或辯
    護人於法院調查證據時，知有第159 第1 項不得為證據之情
    形，而未於言詞辯論終結前聲明異議者，視為有前項之同意
    ，刑事訴訟法第159 條之5 定有明文。本件所援引之以下各
    項證據（詳後述），固有部分屬傳聞證據，然公訴人、被告
    、辯護人於本院調查證據時，均知有前開第159 第1 項不得
    為證據之情形，被告及辯護人表示同意作為證據使用（見本
    院卷第29頁反面、第38頁），且於言詞辯論終結前，均未聲
    明異議，本院審酌該等證據作成時之狀況，並無違法取證之
    情事，且無不宜作為證據之情形，依前開說明，爰認均有證
    據能力，合先敘明。
二、上揭犯罪事實，業據上訴人即被告林賢章（下稱被告）於檢
    察官偵查、原審及本院審理時均坦承不諱，核與證人即被害
    人陳連祥於檢察官偵查中證述情節相符；而上開扣案之改造
    手槍1 把（槍枝管制編號：0000000000號）、制式子彈4 顆
    及已擊發之彈頭及彈殼各1 顆，經送內政部警政署刑事警察
    局（下稱刑事警察局）以檢視法、性能檢驗法、比對顯微鏡
    法及試射法進行鑑定，扣案槍枝係屬改造手槍，由仿BERETT
    A 廠製造之槍枝，經換裝土造金屬滑套、槍管而成，擊發功
    能正常，可供擊發口徑9mm 制式子彈使用，認具殺傷力；而
    扣案子彈4 顆，均係口徑9mm 制式子彈，底火皿均具撞擊痕
    跡，採樣1 顆試射，可擊發，認具殺傷力；另上開扣案子彈
    殼1 顆，係已擊發之口徑9mm 制式彈殼，有刑事警察局99年
    10月6 日刑鑑字第0990150720號、第0000000000號鑑驗書各
    1 份暨所附照片11張在卷可稽（見偵卷第98至100 、106 、
    107 頁）。此外，復有衛生署旗山醫院99年8 月20日診斷證
    明書1 份、移送機關搜索扣押筆錄、扣押物品目錄表各2 份
    、蒐證照片39張附卷供參（見偵卷第19至26、30至48、72頁
    ）。是本件被告之自白，與卷內之積極證據均互核相符，應
    堪採認。從而，本件被告犯行，事證明確，堪以認定，應予
    依法論科。
三、按可發射子彈具有殺傷力之改造手槍，為槍砲彈藥刀械管制
    條例所管制之槍械，未經主管機關許可，不得無故持有。本
    件被告林賢章未經主管機關許可，持有可發射子彈具有殺傷
    力之仿BERETTA 廠製造之改造手槍1 把，是核其所為，係犯
    槍砲彈藥刀械管制條例第8 條第4 項之非法持有可發射子彈
    具殺傷力之槍枝罪及同條例第12條第4 項之非法持有子彈罪
    。被告以單一持有行為，而同時觸犯上開非法持有可發射子
    彈具殺傷力之槍枝罪及非法持有子彈罪2 罪，為想像競合犯
    ，應依刑法第55條規定，從一重之非法持有可發射子彈具有
    殺傷力之槍枝罪論斷。又「因被告領有中度身心障礙手冊，
    評估其認知功能，…，因此推論案發當時案主因受中度智能
    障礙之影響，導致其『辨識其行為違法（非法持有槍枝）之
    能力』有明顯減低之情形」等情，有高雄市立凱旋醫院精神
    鑑定書在卷可稽（見本院卷第29頁以下）；本院綜合上開精
    神鑑定書及衛生署旗山醫院出具之診斷證明書等卷內資料，
    認被告於行為時，因心智缺陷，致其辨識行為違法之能力，
    有顯著降低之情事，故依刑法第19條第2 項減輕其刑。
四、原審認被告事證明確因而論罪科刑，固非無見；惟查，原審
    就被告係中度智能不足而導致辨識能力有明顯減低之情形，
    應依法減輕其刑乙節，未予查明，容有不當。被告上訴意旨
    ，就此事由指摘原判決不當，為有理由，自應由本院將原判
    決撤銷改判。爰審酌被告自其舅舅陳清藤處收受，並持有上
    開改造手槍及制式子彈，對社會治安存有高度潛在危險性，
    且已經持向其舅舅陳連祥射擊，致其受有前腹壁開放性傷口
    之外傷，實屬不該；惟念其犯後坦承全部犯行，態度尚可，
    及其係中度智能不足，有殘障手冊及衛生署旗山醫院99年9
    月21日診斷證明書1 份在卷可參（見偵卷第57、77頁），暨
    其犯罪之動機、目的、手段等一切情狀，量處如主文第2 項
    所示之刑，且就併科罰金刑之部分，審酌被告之家庭經濟狀
    況及職業，並諭知如易服勞役之折算標準。扣案可發射子彈
    具有殺傷力之仿BERETTA 廠製造，換裝土造金屬滑套、槍管
    之改造手槍1 把（含彈匣1 個，槍枝管制編號：0000000000
    號）及具殺傷力之口徑9mm 制式子彈3 顆，均係屬違禁物，
    應依刑法第38條第1 項第1 款規定，均予宣告沒收。另扣案
    具殺傷力之口徑9mm 制式子彈1 顆，已於送鑑定時經試射而
    不存在，其所留彈頭、彈殼各1 顆，與扣案由被告擊發之彈
    頭及彈殼各1 顆，均非違禁物，毋庸併予宣告沒收。
五、末查被告未曾受有期徒刑以上刑之宣告，有台灣高等法院被
    告全國前案紀錄表一份附卷可稽，此次係屬偶發初犯；被告
    經此論罪科刑及偵查中羈押之教訓，當知警惕，應無再犯之
    虞，本院認其所宣告之刑，以暫不執行為適當，爰併宣告緩
    刑5 年；併依刑法第93條規定，緩刑期間付保護管束。
據上論斷，應依刑事訴訟法第369 條第1 項前段、第364 條、第
299 條第1 項前段，槍砲彈藥刀械管制條例第8 條第4 項、第12
條第4 項，刑法第11條前段、第19條第2 項、第55條、第42條第
3項 前段、第38條第1 項第1 款、第74條第1 項第1 款、第93條
，判決如主文。
本案經檢察官鍾忠孝到庭執行職務。
中    華    民    國   100    年    9     月    30    日
                  刑事第四庭    審判長法  官  蕭權閔
                                      法  官  唐照明
                                      法  官  吳進寶
以上正本證明與原本無異。
如不服本判決應於收受本判決後10日內向本院提出上訴書狀，其
未敘述上訴理由者，並得於提起上訴後10日內向本院補提理由書
狀（均須按他造當事人之人數附繕本）「切勿逕送上級法院」。
中    華    民    國   100    年    9     月    30    日
                                      書記官  唐奇燕
附錄本件論罪科刑法條：
槍砲彈藥刀械管制條例第8 條
未經許可，製造、販賣或運輸月鋼筆槍、瓦斯槍、麻醉槍、獵槍
、空氣槍或第4 條第1 項第1 款所定其他可發射金屬或子彈具有
殺傷力之各式槍砲者，處無期徒刑或5 年以上有期徒刑，併科新
臺幣1 千萬元以下罰金。
未經許可，轉讓、出租或出借前項所列槍枝者，處5 年以上有期
徒刑，併科新臺幣1 千萬元以下罰金。
意圖供自己或他人犯罪之用，而犯前二項之罪者，處無期徒刑或
7 年以上有期徒刑，併科新臺幣1 千萬元以下罰金。
未經許可，持有、寄藏或意圖販賣而陳列第1 項所列槍枝者，處
3年 以上10年以下有期徒刑，併科新臺幣700 萬元以下罰金。
第 1 項至第 3 項之未遂犯罰之。
槍砲彈藥刀械管制條例第12條
未經許可，製造、販賣或運輸子彈者，處1 年以上7 年以下有期
徒刑，併科新台幣500 萬元以下罰金。
未經許可，轉讓、出租或出借子彈者，處6 月以上5 年以下有期
徒刑，併科新台幣300 萬元以下罰金。
意圖供自己或他人犯罪之用，而犯前二項之罪者，處3 年以上10
年以下有期徒刑，併科新台幣700 萬元以下罰金。
未經許可，持有、寄藏或意圖販賣而陳列子彈者，處5 年以下有
期徒刑，併科新台幣300 萬元以下罰金。
第 1 項至第 3 項之未遂犯罰之。